【裁判字號】    97,訴,762
【裁判日期】    971014
【裁判案由】    殺人未遂
【裁判全文】
臺灣桃園地方法院刑事判決               97年度訴字第762號
公  訴  人  臺灣桃園地方法院檢察署檢察官
被      告  乙○○
                    （現另案在臺灣桃園監獄服刑中）
選任辯護人  財團法人法律扶助基金會委任律師
            林鈺雄律師
            游玉招律師
上列被告因殺人未遂案件，經檢察官提起公訴（97年度偵字第21
47號），本院判決如下：
    主  文
乙○○無罪。
    理  由
一、公訴意旨略以：被告乙○○於民國九十七年一月八日晚間八
    時五十分許，在桃園縣楊梅鎮○○路、新興路口，因無故玩
    弄丙○○停放在該處之機車，而與丙○○發生口角，一時氣
    憤，竟基於殺人犯意，於上揭時間、地點，先至上址中興路
    二十九號由林玉發經營之麵攤，抓取林玉發剁骨所用之大把
    菜刀一把後，返身朝坐在該機車上之丙○○直奔而去，丙○○見勢不對，亦不及掉頭躲避，遂發動機車朝乙○○迎面駛
    去，詎乙○○竟接續前揭殺人犯意，當人車交錯而過時，持
    上開菜刀朝丙○○頭頸部位揮砍一刀，幸丙○○閃避得宜，
    並未受傷，因認被告所為，涉犯刑法第二百七十一條第二項
    、第一項之殺人未遂罪嫌。
二、訊據被告乙○○固坦承於上揭時間、地點，因細故與丙○○
    發生衝突，憤而持林玉發麵攤上擺放之菜刀砍殺丙○○，而
    因丙○○閃避得宜，幸未受傷等事實，惟否認有何殺人犯行
    ，辯稱：伊有拿菜刀向丙○○揮一刀，但沒有要殺丙○○的
    意思云云。
三、按犯罪事實應依證據認定之，無證據不得認定犯罪事實，刑
    事訴訟法第一百五十四條第二項定有明文。經查，公訴人認
    被告涉有上揭殺人未遂罪嫌，無非係以證人丙○○、林玉發
    、徐秀森，與目擊證人甲○○之證詞，及被告行兇所用之菜
    刀照片等件，為其論據。惟查：
四、證據能力部分：
（一）後引證人丙○○、甲○○、林玉發、徐秀森等人在警詢或
      檢察官偵查中製作之警詢筆錄，雖均係被告以外之人在審
      判外所為之陳述，為傳聞證據，惟上開證人製作之警詢筆
      錄部分，業經被告及辯護人在本院準備程序中同意引用為
      證據，本院審酌此部份筆錄作成時之情況，認為均屬適當
      ，依刑事訴訟法第一百五十九條之五第一項規定，自有證
      據能力；至於上揭證人在檢察官偵查中製作之偵訊筆錄部
      分，均已依法具結，而被告及辯護人既已同意引用為證據
      ，等如放棄反對詢問權之行使，其中丙○○、甲○○嗣後
      並以證人身分到庭具結證述相關案情，其採證過程已無瑕
      疵可指，且均核無顯不可信之情形，依刑事訴訟法第一百
      五十九條之一第二項規定，此部份筆錄亦有證據能力。
（二）後引由林玉發出具之之贓物領據，雖亦係被告以外之人在
      審判外以書面所為之傳聞證據，惟被告及其辯護人亦同意
      引用為證據，本院審酌該書面作成時之情況，認為適當，
      依刑事訴訟法第一百五十九條之五第一項規定，亦有證據
      能力。至於後引之採證照片不過係警員以照相器材拍攝所
      得之物證，且採證過程並無任何瑕疵可指，有證據能力，
      亦不待言。
五、經查，被告於上揭時間、地點，因無故玩弄丙○○之機車，
    而與丙○○發生口角，遂先返身至林玉發、徐秀森所經營之
    麵攤處取得菜刀一把後，持該把菜刀與騎機車追趕之丙○○
    在路上叫罵，進而在兩人互相衝前，錯身而過之際，朝騎乘
    機車之丙○○揮砍兩刀，惟均未命中之事實，業經證人丙○○、目擊證人甲○○分別於本院審理時證述屬實，核與證人
    林玉發、徐秀森分別於警詢及檢察官偵查中證稱：伊二人當
    天在麵攤工作，被告突然出手取去麵攤上的菜刀等語相符（
    偵查卷第二十頁、第三十七頁），此外，復有林玉發出具之
    贓物領據一份、被告使用之菜刀照片一張附卷可稽（偵查卷
    第二十一頁、第二十五頁）。被告所辯：伊只有揮一刀云云
    ，與前述事證不符，且與其先前辯稱：伊並未揮刀砍丙○○
    云云，亦有出入，係卸責之詞，並不足採。
六、再者，目擊證人甲○○對本件案發經過，到庭證稱：「我當
    時在店內工作，那個時段路上沒有什麼車子，但是人很多，
    我聽到外面很吵，有人在外面互嗆，罵三字經，我好奇就從
    店內往外面看，看到被告站在我的店門口，面對市場方向叫
    罵，但是他是跟誰叫罵我不知道，後來沒有聲音，我以為沒
    有事情了，但幾分鐘後，又看到被告拿著刀出現在我店門口
    ，我感覺到有事情，就出去看，看到被害人騎著野狼機車，
    後載瓦斯桶，機車當時沒有熄火，二個人在馬路上面對面互
    相對峙，間隔約十五公尺，被害人說：『有種你砍我試看看
    ，如果你敢來，我摩托車可以撞你』，被告沒有說話，我感
    覺被害人比較兇，後來被告就拿刀往前跑約十公尺，這時候
    被害人就催油門往前駛，但是因為距離很近，所以被害人的
    機車馬上往右閃，在被害人的機車快速通過被告時，被告就
    拿刀由上往下揮砍，但被害人閃過去，緊接著被害人的機車
    回正車頭，馬上往前開，就在他回正的那剎那，被告緊接著
    拿刀由左往右橫劃，這時候刀子距離被害人是很近的，我感
    覺好像是會被劃到，如果被害人在回正時沒有馬上催油門，
    刀子應該會削到被害人」、「一開始我覺得被告應該是要嚇
    人，因為他剛開始拿刀子是下垂的，然後罵一罵，雙方火氣
    起來，被害人又一直激被告，被害人很大聲，一直罵三字經
    ，這時候被告才把刀子拿起來」、「我感覺被告第一刀只是
    做個樣子，因為被告在被害人騎機車閃過他的時候，有看著
    閃過他的被害人一眼，然後才做往下揮砍的動作，但沒有揮
    中，緊接著被告就從左往右橫劈一刀。第一刀的力道我看來
    沒有很出力，第二刀就比較快。‧‧‧如果機車速度沒有很
    快，就會被劃到，被劃到的話，就一定會受傷」、「如果第
    二刀真的有劃到，就是一條刀傷而已，不會有致命的危險，
    根據我觀察，因為那個身體的部位，沒有重要的動脈及器官
    」、「第二刀之後，被告沒有拿刀子去追被害人」、「當時
    丙○○有戴著全罩式的安全帽」、「如果被告的第二刀橫劃
    到丙○○，會劃到他的右上臂以及緊鄰著的右後背」等語（
    本院九十七年九月三十日筆錄第十一頁至第十四頁），衡諸
    甲○○係在店內聽聞被告與丙○○在店外馬路上爭執後，專
    程外出查看，進而全程目睹案發經過，其觀察結果應無可疑
    ，且甲○○係國立中山大學營養系在學學生（同上筆錄第十
    四頁），對人體構造有一定認識，是故，甲○○之上揭證詞
    ，均可採信。準此，案發時被告與丙○○在馬路上對峙、叫
    罵，進而在二人互相前衝，錯身而過之際，雖確有朝丙○○
    先後揮砍二刀之情事，惟直劈之第一刀係在丙○○騎車繞過
    其身邊之後，始出手由上往下揮砍，似無傷人之意，且丙○○頭上尚戴有安全帽，即便砍中，亦不至於危及丙○○之生
    命，而橫砍之第二刀雖係因丙○○及時加速閃過之故，方未
    命中，惟縱使砍中丙○○，亦僅能砍傷丙○○右後手臂及右
    後背之部位，而無致命之虞，參以被告與丙○○素不相識，
    僅因無故玩弄丙○○之機車，而遭丙○○責備，彼此並無深
    仇大恨，應無致丙○○於死之必要，從而，依現有證據，至
    多僅能認定被告確有傷害丙○○之故意，其所辯：伊並無殺
    害丙○○之意等語，可以採信。
七、證人丙○○雖亦到庭證稱：「（上略）我騎機車去追被告，
    追了四十公尺左右，發現被告人在中興路埔心郵局前面的馬
    路中間，當時他手上已經拿菜刀，我看到這個情形，但是我
    要煞車經來不及，所以我硬著頭皮往前衝，當我騎機車快接
    近他的時候，往他的右邊偏駛要閃避他，在我跟他錯身而過
    ，二人相距一公尺左右，他就揮刀往我的後背由上而下揮砍
    ，但是沒有砍到，我就直接往派出所騎過去報案」、「我從
    被告右手邊過去時，他當時菜刀在右手，他就直接向我揮砍
    過來（下略）」、「他揮砍時，我有往後看，當時我也有催
    油門，我當時看到的就是刀離我的背很近，至於十公分是其
    他目擊者跟我說的」、「我只有看到第一刀，第二刀我沒有
    看到」、「我們絕對沒有對峙、互嗆」等語（本院九十七年
    九月三十日筆錄第三頁至第八頁、第十五頁），惟互核丙○○與甲○○之證詞結果，不難發現丙○○在有意無意間隱去
    先前二人在馬路上彼此對峙、叫罵之情節，且其指述被告揮
    刀時之情狀，亦較為驚險，而若非丙○○閃避得宜，確實有
    遭被告砍傷之虞，故此丙○○所述，不無誇張被告行徑之可
    能，再參酌甲○○僅係偶然在場之旁觀者，與被告及丙○○
    均無親誼仇怨，無偏袒雙方之虞，其所述應較丙○○中肯，
    是故，丙○○前開證詞，尚難執為認定被告確有殺人犯意之
    證據。
八、按刑法第二百七十一條之殺人罪，除行為人在客觀上應有殺
    人行為以外，在主觀上並應有殺人犯意，即致被害人於死之
    意，始足當之，否則，僅能視情形論以傷害罪或重傷罪，並
    無論以殺人罪之餘地，最高法院七十八年度台上字第五三六
    一號判例意旨可供參照。經查，本件被告雖有二次揮刀砍殺
    丙○○之行為，惟綜合當時情狀，至多僅能認其有傷害丙○○之意，而無殺人犯意，已見前述，依上說明，被告所為，
    自難論以刑法第二百七十一條第二項、第一項之殺人未遂罪
    。又丙○○並未受傷，而刑法第二百七十七條之普通傷害罪
    並未處罰未遂犯，是以被告所為，亦難以前述普通傷害罪相
    繩。此外，復查無其他積極證據，足認被告確有檢察官所指
    之殺人未遂犯行，本院自應為被告無罪之諭知。
據上論斷，應依刑事訴訟法第三百零一條第一項前段，判決如主
文。
本案經檢察官邱文中到庭執行職務。
中    華    民    國    97    年    10    月    14    日
                  刑事第五庭  審判長法  官  潘政宏
                                    法  官  張詠晶
                                    法  官  陳彥宏
以上正本證明與原本無異。
如不服本判決，應於送達後10日內，向本院提出上訴狀。
                                    書記官  翁其良
中    華    民    國    97    年    10    月    14    日


司法院資訊處製作；財團法人民間司法改革基金會備份。
